【裁判字號】    92,上易,771
【裁判日期】    920630
【裁判案由】    竊盜等
【裁判全文】
臺灣高等法院高雄分院刑事判決                    九十二年度上易字第七七一號
    上  訴  人  臺灣高雄地方法院檢察署檢察官
    被      告  甲○○
    指定辯護人  本院公設辯護人  李佩娟
右上訴人因被告竊盜等案件，不服臺灣高雄地方法院九十二年度易字第四六六號中華
民國九十二年四月二十三日第一審判決（起訴案號：臺灣高雄地方法院檢察署九十一
年度偵字第二四八四五號、九十二年度偵字第五八九號），提起上訴，本院判決如左
：
      主  文
原判決關於傷害及定執行刑部分撤銷。
甲○○連續殺人未遂，累犯，處有期徒刑伍年陸月。
其他上訴駁回。
右開撤銷改判部分所處有期徒刑伍年陸月與竊盜駁回部分所處有期徒刑伍月，應執行
有期徒刑伍年拾月。
      事  實
一、甲○○前於民國八十九年間因搶奪及竊盜等案件，分別經臺灣高雄地方法院判處
    有期徒刑十月、三月，定其應執行刑有期徒刑一年確定，並於九十年十一月二十
    七日因假釋期滿未經撤銷而以執行完畢論。詎甲○○仍不思悔改，復基於意圖為
    自己不法所有之概括犯意，先於九十一年十月十八日七時許，在嘉義縣義竹鄉岸
    腳村角帶園二十七號前，見翁慶源所有車牌ＮＸＸ─三八六號之重型機車停放於
    該處，鑰匙並未拔下，即趁四下無人之際，以該鑰匙發動機車而竊取之，得手後
    旋即騎乘該機車沿路南下高雄地區，於翌日即同年十月十九日凌晨二時三十分許
    ，行經高雄縣湖內鄉○○村○○路二九二號一貫道廟旁由丁○○所經營之「阿文
    伯檳榔攤」前，因前開竊得機車之汽油即將用罄，甲○○乃承前竊盜之犯意，持
    路旁撿拾而來之一只空塑膠瓶，徒手竊取該處附近一部不詳人士所有之機器三輪
    車上約半公升之汽油，並將之裝於前開空塑膠瓶內，此時因甲○○內急，即持該
    裝有汽油之塑膠瓶前往附近之阿文伯檳榔攤找尋廁所，惟正當甲○○嘗試開啟阿
    文伯檳榔攤後門時，即為該檳榔攤負責人丁○○發覺有異而通知其子乙○○前來
    ，而丁○○因恐有人前往行竊即先行前往該處查訪，丁○○一到該處見甲○○行
    跡可疑，即與甲○○發生爭執，二人因而發生拉扯，甲○○竟將前述竊得之汽油
    潑灑在丁○○身上，惟因丁○○仍繼續與之發生拉扯，甲○○對於汽油潑灑在人
    之身上，如以打火機點燃身上之汽油，預見會發生死亡之結果，竟萌發生死亡亦
    不違背其本意之殺人不確定故意，以所有之打火機（未扣案）點燃丁○○身上之
    汽油，此時乙○○因已到達該處，見狀即欲上前制止甲○○，甲○○竟仍承前開
    殺人不確定故意之概括犯意，將該裝有剩餘汽油並火中之塑膠瓶往乙○○身上
    丟擲，使汽油又潑灑於乙○○右前臂上並起火燃燒，因而分別致丁○○受有體表
    面積百分之三十二至三度燒傷，及乙○○受有右前臂約百分之一面積二度燙傷，
    嗣火即時被撲滅，丁○○、乙○○父子幸免於死亡，甲○○則乘隙逃離現場，於
    行經高雄縣湖內鄉○○街十四巷五二號前，又見丙○○所有車牌ＯＭＰ─二七五
    號重型機車停放於該處，且鑰匙未拔下，即再承前竊盜之犯意，以該鑰匙發動機
    車而竊取之，得手後亦供己騎用，並騎乘該機車往台東方向逃逸。嗣於同年十月
    十九日二十時許，行經台東縣警察局大武分局森永派出所前，為該派出所警員攔
    撿而查獲，而甲○○於接受警詢時，於有偵查犯罪權限之人知悉其所犯前開竊取
    翁慶源所有機車、不詳人士汽油，及以汽油燒傷丁○○、乙○○之犯行以前主動
    向警方供出上情，並接受裁判。
二、案經台東縣警察局大武分局報請台灣台東地方法院檢察署呈請台灣高等法院檢察
    署核轉，翁慶源、乙○○告訴及高雄縣警察局湖內分局移送臺灣高雄地方法院檢
    察署檢察官偵查起訴。
      理  由
一、右揭竊盜之事實，業據被告甲○○於警訊、原審偵審及本院審理時坦承不諱，而
    上開車牌ＮＸＸ─三八六號、ＯＭＰ─二七五號二輛重型機車於上開地點失竊之
    事實，亦據被害人翁慶源及丙○○分別於警訊、偵查中及原審審理時陳明在卷，
    並有車輛尋獲通報單、贓證物認領保管收據、車輛竊盜、車牌失竊資料個別查詢
    報表－查詢車輛認可資料、保管條各一紙、車輛失竊電腦輸入單二紙在卷可佐，
    並有燃燒過裝汽油之塑膠瓶一只扣案可資佐證，事證明確。被告竊盜之自白，核
    與事實相符，自堪採信，犯行應堪認定。
二、訊據被告甲○○矢口否認有右揭殺人未遂之犯行，辯稱：我沒有潑丁○○汽油，
    他們把我壓倒，連我自己也被汽油潑到，我沒有拿剩餘之汽油罐丟擲乙○○，他
    受傷我不知道，我點燃汽油是為脫身，沒有殺人犯意云云。惟查，右揭被害人丁○○、乙○○二人遭被告潑灑汽油燒傷之事實，業據被害人丁○○、乙○○於警
    訊、檢察官偵查、原審及本院審理時陳述綦詳。被害人丁○○於偵查中指稱：「
    當時我是要從後門進去檳榔攤，見到甲○○在開門，結果甲○○就拿不明的液體
    向我潑了二次，我不知道液體是何物，我要靠近他制服他時，他突然點火，因為
    我身上有被他潑到汽油，身上馬上起火火」等語（偵二四八四五號卷第九頁反
    面）；於原審指稱：「被告當天有來過阿文伯檳榔攤，但門打不開，有狗在叫，
    後來他就跑了，我打電話給我兒子說好像有人要偷東西，沒多久，被告就拿一桶
    汽油又來檳榔攤，欲開車，他見到我前來，他就先潑我汽油，他就說【你再來，
    我有這個東西，你不要靠近】，我不知道是什麼東西，我就靠近他想要抓他，當
    時我抱住他，他就點火，他潑我二次汽油」等語（原審卷第十八頁）；嗣於本院
    指稱：當天被告開我檳榔攤的門，我問他做什麼，被告就把汽油潑過來，被告潑
    我汽油時，我過去要抓他時，他才點火的，我抱住被告時，我兒子何時來我不知
    道，當時被告點火時，我就跑了，我兒子如何受傷我不知道，我身上著火時，我
    自己在滅火時，我兒子過來幫忙滅火，我才知道他來，他也在現場等語（本院卷
    第三十六頁）。另被害人乙○○於警訊指稱：「我認為該名男子事先就準備一瓶
    汽油，而且又直接向我們父子潑灑，有明顯欲置我們父子於死地之意圖」等語（
    湖內分局七五七號警卷第二頁）；於原審指稱：「當天我父親說小偷來，叫我過
    去，我們在檳榔攤，有聽到他在開門，我父親先去追他，我在後面追，我看到他
    們時，他已經撥我父親汽油，他看到塑膠桶還有剩下的汽油，他就將汽油桶丟向
    我，油剛好噴出來，灑到我，他是將汽油桶丟向我，我就火，我看到我父親
    火，我就趕緊幫忙我父親滅火，我的右前臂受傷，是因為被告丟汽油桶傷到的，
    不是因為幫我父親滅火才受傷」等語（原審卷第十八頁）；嗣於本院亦指稱：「
    當時我父親已經抓到被告，我要幫忙抓，我去時他還沒有點燃，我要抓他時被告
    就點燃汽油，因我站在我父親的背後，我父親著火跑開，那時我有退後一點，被
    告就拿已經著火的塑膠瓶裡面有汽油還在燃燒丟向我，我用手去擋，所以手就被
    燒傷，我到場的時候，看到我父親拉他，他就一直潑汽油」等語（本院卷第五十
    四頁）。且被告於本院亦坦承：「（你用打火機點燃丁○○身上之汽油？）....
    ，我有點燃打火機」等語（本院卷第五十頁）。是被害人丁○○、乙○○二人遭
    汽油燒傷，顯係被告故意以打火機點燃汽油所致，至為灼然。按用汽油潑灑人身
    ，再以打火機點燃，或持已火之汽油瓶丟擲人身，會致人死亡，應為被告所預
    見，被告竟以之打火機點燃丁○○身上之汽油，及以裝有剩餘汽油並火中之塑
    膠瓶往乙○○身上丟擲，使汽油又潑灑於乙○○右前臂上並起火燃燒，因而分別
    致丁○○受有體表面積百分之三十二至三度燒傷，及乙○○受有右前臂約百分之
    一面積二度燙傷，被害人丁○○並為重大傷病，有奇美醫學中心診斷證明書二紙
    附卷可證（警卷第十頁、第十一頁）。被告雖無殺人之確定故意，但顯有縱發生
    死亡之結果，亦不違背其本意之不確定故意。綜上所述，本件事證己屬明確，被
    告犯行應堪認定。
三、核被告甲○○所為，係犯刑法第三百二十條第一項之普通竊盜罪、第二百七十一
    條第二項、第一項之殺人未遂罪。公訴人雖認被告對於告訴人丁○○、乙○○所
    為分別係犯刑法第二百七十七條第一項、第二百八十四條第一項之傷害罪及過失
    傷害罪，惟被告有殺人之不確定故意，已如前述，公訴人起訴法條尚有未洽，因
    起訴之社會基本事實相同，本院自得變更起訴法條。被告先後三次竊盜及二次殺
    人未遂之犯行，分別時間緊接，所犯構成要件相同之罪名，顯係分別基於概括犯
    意反覆為之，應分別依連續犯之規定，論以竊盜既遂一罪及殺人未遂一罪，並分
    別加重其刑。被告已著手於殺人犯罪行為之實行而不遂，為未遂犯，殺人未遂部
    分應依刑法第廿六條前段規定減輕其刑。另被告所犯上開竊盜及殺人未遂罪二罪
    間，犯意個別，行為互異，應予分論併罰。又被告前於民國八十九年間因搶奪及
    竊盜等案件，分別經臺灣高雄地方法院判處有期徒刑十月、三月，定其應執行刑
    有期徒刑一年確定，並於九十年十一月二十七日因假釋期滿未經撤銷而以執行完
    畢論，有臺灣高等法院被告全國前案紀錄表一份在卷可稽，其受有期徒刑執行完
    畢後，五年以內再犯有期徒刑以上之前揭二罪，均為累犯，皆應依法加重其刑。
    又被告於竊取丙○○所有車牌ＯＭＰ─二七五號重型機車為警查獲後，在偵查犯
    罪之機關未發覺前，主動向警方供述其另涉犯前開竊取翁慶源所有機車、不詳人
    士汽油，及燒傷丁○○、乙○○之犯行，業據證人高雄縣政府警察局湖內分局湖
    內派出所警員鄭和興於原審證述屬實（原審卷第三十二頁），然按刑法第六十二
    條所規定之自首，以對於未發覺之罪，向有偵查權之機關或公務員自承犯罪，進
    而接受裁判為要件；而具有裁判上一罪關係之犯罪，苟全部犯罪未被發覺前，行
    為人僅就其中一部分犯罪自首，固仍生全部自首之效力，反之，倘其中一部分犯
    罪已先被有偵查權之機關或公務員發覺，行為人方就其餘未被發覺之部分，自動
    供認其犯行時，因與上開自首之要件不符，自不得適用自首之規定減輕其刑，最
    高法院九十年度台上字第五四三五號著有判決。是被告就竊取翁慶源所有機車、
    不詳人士汽油部分係於其竊取丙○○所有重型機車犯行於九十一年十月十九日為
    警查獲後始主動供出上情，揆諸上開判決意旨，此部分尚與自首之要件不符；惟
    就殺人未遂犯行部分，係對未發覺之犯罪自首，並願接受裁判，應依刑法第六十
    二條之規定減輕其刑；並就前揭加重或減輕事由先加後減之。
四、原審對被告竊盜部分，引依刑法第三百二十條第一項、第五十六條、第四十一條
    第一項、第四十七條，罰金罰鍰提高標準條例第一條前段、第二條，審酌被告前
    已有竊盜前科，品性非佳，而其正值壯年，不思以正當途徑賺取財物，竟恣意竊
    取他人機車騎用等一切情狀，量處被告有期徒刑伍月，並諭知易科罰金之折算標
    準，核其認事用法，並無違誤。公訴人上訴意旨未據理由，任意指摘原判決此部
    分不當，為無理由，應予駁回。
五、原審對被告點燃汽油燒告訴人部分論罪科刑，固非無見。惟查被告點燃汽油燒告
    訴人，顯有殺人之不確定犯意，原判決論以傷害罪，尚有未洽。公訴人上訴意旨
    ，執以指摘原判決此部分不當，為有理由，此部分及定執行刑部分應予撤銷改判
    。爰審酌被告前已有竊盜前科，品性非佳，明知以打火機點燃他人身上之汽油，
    預見會發生死亡之結果，竟基於發生死亡亦不違背其本意之不確定故意，以打火
    機點燃丁○○身上之汽油，並以已火之汽油瓶丟擲乙○○，致告訴人造成極大
    痛苦等一切情狀，爰量處如主文所示之刑，並與前開竊盜駁回部分定其應執行刑
    ，如主文所示。扣案裝汽油之塑膠瓶，雖供犯罪所用，惟非被告所有，而打火機
    雖係被告所有，因未扣案，為免將來執行困難，故均不予宣告沒收，併予敘明。
據上論結，應依刑事訴訟法第三百六十八條、第三百六十九條第一項前段、第三百六
十四條、第二百九十九條第一項前段、第三百條，刑法第五十六條、第二百七十一條
第一項、第二項、第二十六條前段、第四十七條、第六十二條前段、第五十一條第五
款，判決如主文。
本案經檢察官張其主到庭執行職務。
中    華    民    國      九十二      年      六     月     三十    日
                              臺灣高等法院高雄分院刑事第五庭
                  審判長法官  吳水木
                                        法官  洪慶鐘
                                        法官  趙文淵
右正本證明與原本無異。
竊盜部分不得上訴。
殺人未遂部分如不服本判決應於收受本判決後十日內向本院提出上訴書狀，其未述
上訴理由者，並得於提起上訴後十日內向本院補提理由書狀（均須按他造當事人之人
數附繕本)「切勿逕送上級法院」。
                                      書記官  陳武悅
中    華    民    國      九十二      年      七      月     一   日
附錄：本判決論罪科刑法條：
刑法第三百二十條：
意圖為自己或第三人不法之所有，而竊取他人之動產者，為竊盜罪，處五年以下有期
徒刑、拘役或五百元以下罰金。
意圖為自己或第三人不法之利益，而竊佔他人之不動產者，依前項之規定處斷。
前二項之未遂犯罰之。
刑法第二百七十一條第一項、第二項：


司法院資訊處製作；財團法人民間司法改革基金會備份。
